臺灣高等法院臺南分院刑事裁定
110年度毒抗字第494號
抗  告  人  
即  被  告  甲○○
上列抗告人因強制戒治案件，不服臺灣雲林地方法院中華民國11
0年6月9日裁定（110年度毒聲字第264號）提起抗告，本院裁定
如下：
    主  文
抗告駁回。
    理  由
一、原裁定意旨略以：抗告人即被告甲○○（下稱抗告人）前因施
    用施用第一、二級毒品案件，經原審法院以110年度毒聲字
    第46號裁定送勒戒處所施以觀察、勒戒後，認有繼續施用毒
    品之傾向，有法務部○○○○○○○○民國110年6月1日雲所衛字第1
    1040000160號函暨所附有無繼續施用毒品傾向評估標準紀錄
    表暨證明書記載在卷可稽，是檢察官聲請裁定令抗告人入戒
    治處所施以強制戒治，核無不合，應予准許，而依毒品危害
    防制條例第20條第2項後段規定，裁定抗告人令入戒治處所
    強制戒治，其期間為6個月以上，至無繼續強制戒治之必要
    為止，但最長不得逾1年等語。
二、抗告意旨略以：（一）抗告人於109年判美沙冬藥物治療，
    後來父親死亡，家庭沒經濟喝美沙冬，也沒交通工具到虎尾
    喝美沙冬，抗告人也戒毒很久，都沒再吸食毒品。（二）抗
    告人在勒戒所尿液檢查，沒有陽性反應，也沒有通緝到案。
    （三）抗告人於110年4月21日因工作關係忘記來勒戒，後來
    抗告人到東勢鄉○○派出所找所長，說要來勒戒，然所長去虎
    尾地方法院聲請拘票，檢察官叫抗告人來勒戒。（四）因抗
    告人沒有去工作賺錢，抗告人之老婆與孩子的日子難過，請
    求法官原諒，不要裁戒治。（五）抗告人於110年9月20日要
    幫父親辦對年，抗告人無兄弟姐妹，沒人能辦對年，為此提
    起本件抗告，請准許抗告人聲請，停止強制戒治處分等語。
三、按觀察、勒戒後，檢察官或少年法院（地方法院少年法庭）
    依據勒戒處所之陳報，認受觀察、勒戒人有繼續施用毒品傾
    向者，檢察官應聲請法院裁定或由少年法院（地方法院少年
    法庭）裁定令入勒戒處所強制戒治，其期間為6個月以上，
    至無繼續強制戒治之必要為止，但最長不得逾1年，毒品危
    害防制條例第20條第2項後段定有明文。
四、經查：
  ㈠抗告人前因施用第一級毒品海洛因及第二級毒品甲基安非他
    命，經原審法院以110年度毒聲字第46號裁定送勒戒處所施
    以觀察、勒戒後，認有繼續施用毒品之傾向，有法務部○○○○
    ○○○○110年6月1日雲所衛字第11040000160號函暨所附有無繼
    續施用毒品傾向評估標準紀錄表暨證明書記載在卷可稽，是
    檢察官聲請裁定令被告入戒治處所施以強制戒治，核無不合
    ，原審乃依檢察官之聲請，裁定令抗告人入戒治處所強制戒
    治。
  ㈡按有無繼續施用毒品傾向之評估標準，並非完全以受勒戒人
    勒戒後之結果為準，勒戒前之各種情況，仍應作為評估之依
    據。依勒戒處所評分說明手冊規定，係以前科紀錄與行為表
    現、臨床評估、社會穩定度3項合併計算分數，每一大項皆
    有靜態因子與動態因子。先以靜態因子分數評分，靜態因子
    分數總分在60分（含）以上為「有繼續施用毒品傾向」；60
    分以下，與動態因子分數相加，如果總分在60分（含）以上
    ，為「有繼續施用毒品傾向」。是抗告人有無「繼續施用毒
    品傾向」，係依具體個案之臨床實務及相關事證等情綜合判
    定，有相當之專業依據及標準，且涉及專門醫學，又衡酌強
    制戒治之目的，係為協助施用毒品者戒斷毒品之心癮及身癮
    所為之一種保安處分類型，而該評估標準係適用於每一位受
    觀察、勒戒處分之人，具一致性、普遍性、客觀性，倘其評
    估由形式上觀察，無擅斷或濫權等明顯不當之情事，法院宜
    予尊重。
  ㈢查抗告人於執行觀察、勒戒期間，經法務部○○○○○○○○附設勒
    戒處所醫療人員評分結果，認：①前科紀錄與行為表現部分
    合計為32分（毒品犯罪相關司法紀錄「有，2筆」上限10分
    、首次毒品犯罪年齡為「20歲以下」計10分、其他犯罪相關
    紀錄「有，5筆」計10分、入所時尿液毒品檢驗為「無藥物
    反應」計0分，上開4項靜態因子合計為30分；所內行為表現
    之動態因子「持續於所內抽菸」計2分）；②臨床評估部分合
    計為30分（多重毒品濫用為「無」計0分、合法物質濫用為
    「有，種類：檳榔、酒菸」計6分、使用方式為「無注射使
    用」計0分、使用年數「超過一年」計10分），上開4項靜態
    因子合計為16分；精神疾病共病〈含反社會人格〉經評定為「
    有」計10分、臨床綜合評估〈含病識感、動機、態度、就醫
    意願〉評定為「中度」計4分，上開2項動態因子合計為14分
    ）；③社會穩定度部分合計為5分（工作為「全職工作」計0
    分，家人藥物濫用為「無」計0分，上開2項靜態因子合計0
    分；入所後家人是否訪視為「無」計5分、出所後是否與家
    人同住為「是」計0分，上開2項動態因子合計5分）。以上①
    至③部分之總分合計為67分（靜態因子共計46分，動態因子
    共計21分），已在60分以上，而綜合判斷為「有繼續施用毒
    品傾向」等情，有上開法務部○○○○○○○○函附之該所附設勒戒
    處所有無繼續施用毒品傾向證明書及評估標準紀錄表在卷可
    憑，該綜合判斷之結果係由該所具相關專業知識經驗人士，
    依其本職學識，為上述各項評估所為之綜合判斷，核與前揭
    勒戒處所評分說明手冊之規定並無不合，所為之綜合評分係
    依抗告人在執行觀察、勒戒期間之個案臨床實務及具體事證
    ，據以判定抗告人「有繼續施用毒品傾向」，洵屬有據，檢
    察官聲請裁定令抗告人入戒治處所施以強制戒治，核無不合
    。是原審依檢察官聲請，參酌前揭有無繼續施用毒品傾向證
    明書及評估標準紀錄表，裁定令抗告人入戒治處所施以強制
    戒治，自屬適法。
  ㈣抗告人雖以前開各詞，提起抗告，縱認其所述各詞非虛，然
    其所述久未施用毒品、未經通緝到案、因工作忘記去勒戒、
    家庭經濟狀況及為父親辦理祭拜各節，俱非依法得免予強制
    戒治之事由，其執此抗告，並無足取。
  ㈤綜上所述，原審依憑該勒戒處所依個案之臨床實務及具體事
    證之綜合評分及判定抗告人為「有繼續施用毒品傾向」結果
    ，據以認定檢察官之聲請為正當，裁定抗告人令入戒治處所
    施以強制戒治，其期間為6個月以上，至無繼續強制戒治之
    必要為止，但最長不得逾1年，並無不合，抗告人執前詞抗
    告，為無理由，應予駁回。
五、據上論斷，應依刑事訴訟法第412條，裁定如主文。 
中　　華　　民　　國　　110 　年　　6 　　月　　25　　日
                  刑事第四庭    審判長法  官  郭玫利
                                      法  官  蔡廷宜
                                      法  官  曾子珍
以上正本證明與原本無異。
不得抗告。
　　　　　　　　　　　　　　　　　　　書記官  李淑惠　　
中　　華　　民　　國　　110 　年　　6 　　月　　25　　日